【裁判字號】    98,審重訴更一,4
【裁判日期】    980813
【裁判案由】    侵權行為損害賠償
【裁判全文】
臺灣臺北地方法院民事判決         98年度審重訴更一字第4號
原      告  乙○○
訴訟代理人  丁○○○
            甲○○
被      告  丙○○
上列當事人間請求侵權行為損害賠償事件，經本院刑事庭移送前
來，本院於民國98年3月17日以98年度審重訴字第265號裁定駁回
原告之起訴後，原告提起抗告，臺灣高等法院於民國98年5月1日
以98年度抗字第653號裁定部分廢棄，本院於民國98年7月30日言
詞辯論終結，判決如下：
    主      文
被告應給付原告新臺幣捌拾萬元，及自民國九十七年十月二十二
日起至清償日止，按年息百分之五計算之利息。
原告其餘之訴駁回。
訴訟費用（已確定部分除外）由被告負擔五分之四，餘由原告負
擔。
    事實及理由
一、本件被告未於言詞辯論期日到場，核無民事訴訟法第386條
    各款所列情形，爰依原告之聲請，由其一造辯論而為判決。
二、原告主張：被告於民國96年6月4日15時25分許，騎車號CXL-
    539號重型機車，沿臺北市○○○路○段北往南方向騎駛，於
    74號前，被告見前方有不詳車號之公車暫停候客，竟未於公
    車後方等待，逕超越而騎經74號前行人穿越道，以致撞擊行
    人自74號前步行於行人穿越道之游繁華（即原告之配偶），
    造成游繁華頭部外傷導致術後水腦症之植物人狀態，依民法
    第184條、第191條之2、第193條及第195條規定，被告應賠
    償醫藥費新臺幣（下同）483,817元、增加生活上需要之費
    用11,358,293元、喪失勞動能力2,903, 040元，並應賠償游
    繁華3,000,000元精神慰撫金，另應賠償原告、游繁華父母
    及三名字女共6人，每人1,000,000元之精神慰撫金。扣除已
    獲理賠之保險金200,000元，被告尚應賠償23,545,150元。
    為此，依侵權行為法律關係起訴，並聲明：被告應給付原告
    2,3545,150元，及自起訴狀繕本送達翌日起清償日止，按年
    息5%計算之利息（經本院於98年3月17日以98年度審重訴字
    第265號裁定駁回起訴後，原告提起抗告，臺灣高等法院98
    年度抗字第653號裁定原裁定關於駁回抗告人請求非財產上
    損害1,000,000元之訴部分廢棄，其餘抗告駁回。是本件以
    原告所請求之1,000,000元非財產上損害為審理範圍）。
三、被告未於言詞辯論期日到場，其抗辯茲據答辯狀，略以：
    本件事故是否侵害原告本於配偶關係之身分法益，有待原告
    舉證。又縱使原告得請求非財產上之損害賠償，然游繁華違
    規闖越紅燈，且自公車前方快速步行通過，實難期待伊能事
    件預見游繁華於前方通行之情事，故游繁華就本件事故之發
    生，亦有過失，理應減免伊之賠償責任。又機車強制責任保
    險已為理賠，伊並賠償180,000元，自應扣減伊應賠償之金
    額云云。並聲明：原告之訴駁回；如受不利判決，願供擔保
    ，請准宣告免為假執行。
四、原告主張游繁華於前開時地發生交通事故，身體受有損害，
    被告嗣經判決過失傷害人之身體罪確定等事實，業經本院依
    職權調取97年度交易字第256號刑事卷宗查明，且為被告所
    不爭執，自堪信為真正。
五、被告應否賠償原告非財產上之損害：
  (一)依民法第195條第3項規定，同條第1、2項規定於不法侵害他
    人基於父、母、子、女或配偶身分關係之身分法益而情節重
    大者，準用之。是以，於被害人之身體、健康被侵害，情節
    重大者，其父、母、子、女或配偶基於親情、倫理或生活扶
    持等利益，亦屬身分法益，非不得請求非財產上損害之賠償
    （孫森焱著民法債編總論上冊88年10月修訂版第350、351頁
    參照）。經查，游繁華因本件事故身體受損，頭部外傷併兩
    側肢體偏癱，有診斷證明書附於刑事偵查卷可稽，且為被告
    所不爭執，基於配偶親情及相互扶持之關係，應足認原告之
    身分法益受有損害，原告依前開規定而為精神慰撫金之請求
    ，堪認有據。被告抗辯原告身分法益是否受損尚有疑義云云
    ，於法未合，並不可採。
  (二)承前所述，原告雖非不得就其非財產上之損害請求相當之賠
    償，惟所謂相當，應以實際加害情形與其名譽影響是否重大
    ，及被害者之身分地位與加害人經濟狀況等關係定之（最高
    法院47年台上字第1221號判例意旨參照）。經查，被告為機
    車騎士，依道路交通安全規則第103條第2項規定：「汽車行
    經行人穿越道，遇有行人穿越時，無論有無交通指揮人員指
    揮或號誌指示，均應暫停讓行人先行通過。」，有禮讓於行
    人穿越道通行之行人先行之義務，故縱使游繁華有闖越紅燈
    之行為，仍難解免被告之注意義務。爰斟酌本件事故發生之
    經過，及游繁華仰賴原告照顧，暨被告目前以打零工維生等
    一切情狀，認原告請求給付之精神慰撫金100萬元，堪稱適
    當。雖被告另稱其已賠償18萬元，保險公司亦理賠20萬元云
    云，然此係對游繁華所受損害而為之賠償，自無礙於原告非
    財產損害賠償之請求，此項抗辯並非有理，亦難採取。
六、被告之賠償責任應否予以減免：
  (一)按損害之發生或擴大，被害人與有過失者，法院得減輕賠償
    金額或免除之，民法第217條第1項定有明文。此項規定之目
    的在謀求加害人與被害人間之公平，倘受害人於事故之發生
    亦有過失時，由加害人負全部賠償責任，未免失諸過酷，是
    以賦與法院得減輕其賠償金額或免除之職權。此所謂被害人
    與有過失，只須其行為為損害之共同原因，且其過失行為並
    有助成損害之發生或擴大者，即屬相當，不問賠償義務人應
    負故意、過失或無過失責任，均有該條項規定之適用。經查
    ：原告雖否認游繁華闖越紅燈，然撞擊當時行人穿越道的號
    誌為紅燈，已經本院刑事庭承審法官勘驗路路口監視錄影光
    碟無誤（見97年度交易字第256號刑事卷第64頁反面），復
    經前開刑事判決認定明確，游繁華就本件事故之發生，尚難
    謂無何過失。被告抗辯原告與有過失，核無不合，應予採取
    。
  (二)惟被告未禮讓於行人穿越道通行之游繁華先行，致游繁華受
    傷，其違反道路交通安全規則之情節較為重大，應認游繁華
    與被告之過失比例各為10分之2與10分之8，被告應負擔10分
    之8之賠償責任即800,000元（1,000,000元×8/10），逾此
    部分之責任自應予以減免。
七、從而，原告依侵權行為法律關係起訴，請求被告給付800,00
    0元，及自起訴狀繕本送達翌日即97年10月22日起清償日止
    ，按年息5%計算之利息，為有理由，應予准許，逾此部分之
    請求，為無理由，應予駁回。
八、本件事證已臻明確，兩造其餘攻擊與防禦方法均與判決結果
    不生影響，不再一一論述，附此敘明。
九、民事訴訟法第79條（依刑事訴訟法第505條規定，刑事庭移
    送部分免納裁判費）。
中    華    民    國    98    年    8     月    13    日
                  民事第六庭    法  官  許純芳
以上正本係照原本作成
如對本判決上訴，須於判決送達後20日內向本院提出上訴狀
中    華    民    國    98    年    8     月    13    日
                                書記官  陳怡君


司法院資訊處製作；財團法人民間司法改革基金會備份。
